ACORDAO-COMPLETO-2357331

ACÓRDÃO DE RELAÇÃO

ACÓRDÃO DE RELAÇÃO 1499/2019 ATA 24/2019 - PLENÁRIO

Acórdão 1499/2019-TCU-Plenário
Vistos estes autos de representação formulada pela então Secex-MT sobre possíveis irregularidades no Pregão Eletrônico 08/2018 (Processo Administrativo 08620.021324/2017-42) , conduzido pela Fundação Nacional do Índio - Funai para o registro de preços destinado à execução de serviços técnicos continuados no tratamento de documentos e informações, com o valor total estimado de R$ 18.528.634,00.
Considerando que a medida cautelar para suspensão do referido pregão foi concedida pelo Presidente do TCU em 17/12/2018, atuando com fundamento no art. 28, inciso XVI, do RITCU, referendado pelo Plenário deste Tribunal por intermédio do Acórdão 57/2019;
considerando que a então Secex/MT constatou, em suma, que o edital estabeleceu exigência de que o licitante possuísse em seu quadro permanente no mínimo um arquivista com comprovação de ao menos cinco anos de exercício profissional, bem como exigiu certificações potencialmente restritivas ao caráter competitivo do certame; ademais, identificou-se possível falha na composição dos preços dos itens licitados;
considerando que foram promovidas oitiva e diligência da Funai;
considerando que o exame realizado pela Secretaria de Fiscalização de Tecnologia da Informação - Sefti, unidade que assumiu a responsabilidade por instruir este processo, constatou o seguinte:
i) em 17/1/2019, o Pregão Eletrônico 08/2018 foi anulado pela Funai, conforme Aviso de Anulação publicado no Diário Oficial da União - DOU;
ii) a anulação em comento acarreta a perda de objeto da medida cautelar antes referida;
iii) a anulação não conduz, necessariamente, à perda do objeto da representação em si, cujo exame técnico e continuidade do feito poderiam resultar em orientações pedagógicas para a Administração, contribuindo para evitar a repetição das irregularidades acaso confirmadas;
iv) tendo em vista o item anterior, o exame da Sefti sobre os principais pontos da representação, demonstrou que:
iv.1) a exigência de o licitante possuir no quadro permanente ao menos um arquivista formado, com comprovação de pelo menos cinco anos de exercício profissional, possui o condão de restringir o caráter competitivo do certame;
iv.2) a exigência de certificação AIIM ECM Master ou AIIM ECM Implementation Specialist e de certificação CompTia CDIA+, representa requisito de qualificação técnico-profissional excessivo, que pode acarretar prejuízo ao caráter competitivo do certame;
considerando os pareceres uniformes da Sefit no sentido de revogação da cautelar, ante a perda de seu objeto, e expedição de determinação e ciências que o caso requer;
considerando, finalmente, o disposto no inciso III, do art. 143 do Regimento Interno deste Tribunal;
os ministros do Tribunal de Contas da União, reunidos em sessão de Plenário, ACORDAM, por unanimidade, de acordo com os pareceres emitidos nos autos, com os ajustes pertinentes, e com fundamento nos arts. 169, inciso V, 235, 237, inciso VI, 276, §5º, do Regimento Interno do TCU, e 7º da Resolução TCU 265/2014, em:
a) revogar a medida cautelar determinada nestes autos, referendada por meio do subitem 9.2 do Acórdão 57/2019-TCU-Plenário, ante a perda de seu objeto, decorrente da anulação do Pregão Eletrônico 08/2018 (Processo Administrativo 08620.021324/2017-42) pela Fundação Nacional do Índio (Funai) ; 
b) expedir o alerta e a ciência adiante; 
c) dar ciência desta deliberação, bem como da instrução da unidade técnica à peça 33 à Fundação Nacional do Índio - Funai;
d) arquivar o presente processo.
1. Processo TC-Processo 041.265/2018-1 (REPRESENTAÇÃO) 
1.1. Classe de Assunto: VII.
1.2. Responsáveis: Marilucia Macedo Ningeleski (CPF XXX.087.541-XX) ; Wallace Moreira Bastos (CPF XXX.165.207-XX) .
1.3. Unidade: Fundação Nacional do Índio.
1.4. Relatora: ministra Ana Arraes.
1.5. Representante do Ministério Público: não atuou.
1.6. Unidade Técnica: Secretaria de Fiscalização de Tecnologia da Informação - Sefti.
1.7. Representação legal: não há.
1.8. Alertar a Fundação Nacional do Índio que, caso opte pela reedição de licitação com objeto semelhante ao do Pregão Eletrônico 08/2018, corrija as impropriedades que motivaram a anulação do pregão eletrônico anterior, observando, ainda, os seguintes aspectos apontados nesta representação:
1.8.1. não parcelamento do objeto;
1.8.2. aquisição de Repositório Digital;
1.8.3. metodologia adotada para quantificação e estimativa de preços dos bens/serviços.
1.9. Dar ciência à Fundação Nacional do Índio, para que sejam adotadas medidas internas com vistas à prevenção de ocorrência de outras semelhantes, de que as exigências estabelecidas no Pregão Eletrônico 08/2018, para fins de habilitação técnica, de possuir no quadro permanente ao menos um arquivista formado com comprovação de pelo menos cinco anos de exercício profissional (item 14.6.a do Termo de Referência) , de profissional especialista em Gestão da Informação, possuidor da certificação AIIM ECM Master ou AIIM ECM Implementation Specialist (item 14.6.b do Termo de Referência) , e profissional especialista em Gestão da Informação, possuidor da certificação CompTia CDIA+ (item 14.6.d do Termo de Referência) , afrontam o disposto no art. 30, §§ 1º e 5º, da Lei 8.666/1993 e a jurisprudência deste Tribunal.
1.10. Determinar à Secretaria de Fiscalização de Tecnologia da Informação - Sefti que monitore o cumprimento desta deliberação.

Fundação Nacional do Índio.

Marilucia Macedo Ningeleski (CPF XXX.087.541-XX); Wallace Moreira Bastos (CPF XXX.165.207-XX).

ANA ARRAES

não há.

Não atuou.

REPRESENTAÇÃO (REPR)

Secretaria de Fiscalização de Tecnologia da Informação - Sefti.